【裁判字號】    96,保險上,19
【裁判日期】    980304
【裁判案由】    損害賠償
【裁判全文】
臺灣高等法院民事判決                96年度保險上字第19號
上  訴  人  兆豐產物保險股份有限公司
            （原名中國產物保險股份有限公司）
法定代理人  丁○○
上  訴  人  友邦產物保險股份有限公司
            （原名中央產物保險股份有限公司）
法定代理人  庚○○
上  訴  人  旺旺友聯產物保險股份有限公司
            （原名友聯產物保險股份有限公司）
法定代理人  戊○○
上  訴  人  新光產物保險股份有限公司
法定代理人  己○○
上  訴  人  明台產物保險股份有限公司
法定代理人  辛○○
上  訴  人  國泰世紀產物保險股份有限公司
法定代理人  癸○○
共      同
訴訟代理人  林昇格律師
複代 理 人  黃維倫律師
被上 訴 人  近鐵運通股份有限公司
法定代理人  壬○○
訴訟代理人  黃教範律師
複代 理 人  許英傑律師
            鍾秉憲律師
被上 訴 人  乙○○○○○○○ ○○○○○ ○○○○○○○（Korea） Inc.
法定代理人  丙○○○○○ ○○○○○○
訴訟代理人  蔡東賢律師
            蔡佳君律師
被上 訴 人  Korea Marine Transport co.,Ltd.
法定代理人  甲○○○ ○○○○○ ○○○
訴訟代理人  張嘉真律師
複代 理 人  謝易哲律師
上列當事人間損害賠償事件，上訴人對於中華民國96年1月12日
臺灣基隆地方法院94年度保險字第3號第一審判決提起上訴，本
院於98年2月18日言詞辯論終結，判決如下：
    主      文
上訴駁回。
第二審訴訟費用由上訴人負擔。
    事實及理由
壹、程序方面
一、上訴人中央產物保險股份有限公司已更名為友邦產物保險股
    份有限公司，有公司變更登記表影本在卷可稽（見本院卷一
    第194頁）；上訴人友聯產物保險股份有限公司已更名為旺
    旺友聯產物保險股份有限公司，法定代理人並變更為戊○○
    ，有行政院金融監督管理委員會函、公司變更登記表等影本
    附卷可按（見本院卷二第129、259頁），其具狀聲明承受訴
    訟（見本院卷二第256頁），應予准許；上訴人國泰世紀產
    物保險股份有限公司法定代理人原為馬萬居，業已變更為癸
    ○○，有公司變更登記表影本在卷足參（見本院卷一第59頁
    ），其具狀聲明承受訴訟（見本院卷一第58頁），應予准許
    ，合先敘明。
二、本件被上訴人近鐵運通股份有限公司（下稱近鐵運通公司）
    雖抗辯上訴人兆豐產物保險股份有限公司、友邦產物保險股
    份有限公司、旺旺友聯產物保險股份有限公司、新光產物保
    險股份有限公司、明台產物保險股份有限公司、國泰世紀產
    物保險股份有限公司（下合簡稱上訴人，單指其中一人時，
    則逕稱其名）之上訴已逾期，惟經查原審判決係於96年1月2
    2日送達上訴人原審之訴訟代理人林昇格律師及複代理人黃
    維倫律師，有送達回證附於原審卷可稽（見原審卷三第241
    頁至250頁）。而本件上訴人主營業所均位於台北市，而其
    訴訟代理人林昇格之事務所，亦設於台北市，有基隆律師公
    會會員名錄可稽（見本院卷三第259頁），而其向原審遞送
    之委任狀亦記載事務所設於台北市（見原審卷一第9頁至13
    頁）。且原審判決亦係向訴訟代理人位於台北市○○○路○
    段76號10樓之1之居住所送達，從而，上訴人向原審之基隆
    地方法院提出上訴狀，其上訴期間自應加計在途期間4日，
    即應至96年2月15日始屆滿，而本件上訴人係於96年2月13日
    向原審法院提出上訴狀（見本院卷一第27頁），未逾上訴期
    間，應屬合法。近鐵運通公司僅以上訴人之訴訟代理人林昇
    格曾於原審之基隆地方法院登錄，即主張其上訴不應扣除在
    途期間，上訴已逾期云云，尚非可採。
三、本件被上訴人乙○○○○○○○ ○○○○○ ○○○○○○○（Korea）Inc.（下
    稱韓國近鐵公司）、被上訴人Korea Marine Transport co
    .,Ltd. （下稱KMTC公司，與韓國近鐵公司、近鐵運通公司
    合稱為被上訴人）另抗辯我國法院就本件訴訟並無管轄權云
    云，經查：
（一）本件韓國近鐵公司、KMTC公司均為依韓國法律成立之公司
      ，則本件既涉及外國法人，自屬涉外案件。而韓國近鐵公
      司及KMTC公司所為管轄權抗辯，於上訴後本院僅應就我國
      法院就本件訴訟有無國際管轄權之問題為判斷，至於原審
      法院依民事訴訟法或其他法律有無國內之管轄權，因本件
      並非專屬管轄，本院自毋庸予以審酌（民事訴訟法第452
      條第1項參照）。
（二）而本件上訴人在我國提起訴訟，係本於載貨證券、承攬運
      送契約之債務不履行、侵權行為及保險代位之規定，請求
      被上訴人賠償損害，而涉外民事法律適用法對於上開涉外
      涉訟之國際管轄權，並未設明文規定，法理上應得類推民
      事訴訟法關於管轄之規定。從而，被告之住居所、法人或
      其他團體之事務所或營業所、契約之履行地、侵權行為地
      ，或其他民事訴訟法所定之管轄權屬於我國時，除有不宜
      類推於國際管轄之特別情形外（例如被告目前住所設於外
      國，而僅於中華民國曾有住所時，類推民事訴訟法第1條
      第2項即屬未必適當），即應認為我國法院取得訴訟事件
      之國際管轄權（見最高法院97年度台抗字第185號裁定意
      旨，並參照高桑昭、道垣內正人編，國際民事訴訟法（財
      產法關係），第40頁至第50頁，青林書院）。
（三）次按管轄權之有無，應依原告主張之事實，按諸法律關於
      管轄之規定而為認定，與其請求之是否成立無涉（最高法
      院65年台抗字第162號判例參照）。此固係就國內特定法
      院管轄權之有無而言，而關於國際管轄權，上述關於國內
      管轄權確定之法理雖非得直接適用（見最高法院97年度台
      抗字第185號裁定意旨），惟就定國際管轄權有無之原因
      事實，通說亦認並無須與本案請求原因事實為同等之主張
      及舉證，而以證明被告服從我國之本案審理具有合理性時
      ，即為已足（高桑昭、道垣內正人編，前揭書，第97頁參
      照）。本件上訴人起訴主張被上訴人應分別依債務不履行
      、載貨證券及侵權行為之法律關係，負損害賠償責任。而
      按裝貨港或卸貨港為中華民國港口者之載貨證券所生之爭
      議，得由我國裝貨港或卸貨港或其他依法有管轄權之法院
      管轄，為海商法第78條第1項所明定。而本件基隆港既為
      載貨證券記載之卸貨港，則上訴人對於韓國近鐵公司本於
      載貨證券，請求損害賠償，即使載貨證券記載其訴訟僅得
      向該公司營業所在地法院起訴，仍得由我國卸貨港之法院
      管轄，則韓國近鐵公司辯稱依系爭載貨證券第19條（見本
      院卷一第254頁反面），兩造已約定管轄法院為韓國漢城
      法院，本院並無管轄權云云，顯非可採。
（四）至於上訴人依侵權行為請求KMTC公司賠償損害部分，依上
      開說明，自得類推民事訴訟法第15條第1項規定，由行為
      地法院管轄。而KMTC公司固否認我國為侵權行為地，惟「
      行為地」係包括實行行為地及結果發生地，且其損害之直
      接結果發生地係在我國者固勿論，如因其侵權行為以致受
      害者在我國發生支出費用等損害結果者，我國仍屬結果發
      生地（最高法院81年度台上字第935號判決意旨參照）。
      而本件上訴人主張因KMTC公司之侵權行為，受貨人即訴外
      人群創光電股份有限公司（下稱群創公司）因而支出運送
      標的物之修理費用，則我國自亦屬侵權行為之結果地，從
      而KMTC公司抗辯我國法院就本案並無國際管轄權，亦非可
      採。
（五）又共同訴訟之被告數人，其住所不在一法院管轄區域內者
      ，各該住所地之法院俱有管轄權。民事訴訟法第20條前段
      定有明文。而本條關於共同訴訟管轄權之規定，通說固認
      並非得無條件類推適用於國際管轄權之情形，惟如共同當
      事人間確具有相當關連性時，則仍得類推上開規定（高桑
      昭、道垣內正人編，前揭書，第97頁參照）。而本件近鐵
      運通公司之主營業所設於我國，有公司登記在卷可稽（見
      原審卷一第61頁），則類推民事訴訟法第2條第2項規定，
      我國法院自有管轄權。而上訴人主張韓國近鐵公司、KMTC
      公司係因同一貨損事件，而與在我國設有主營業所之近鐵
      運通公司，基於不同之法律基礎而應共同負責，則韓國近
      鐵公司、KMTC公司就本件訴訟之攻擊防禦方法，與近鐵通
      運公司具有相當關聯性，彼等共同於我國應訴，得避免裁
      判歧異之危險，從而，上訴人主張得類推民事訴訟法第20
      條規定，就被上訴人合併向我國法院起訴，亦屬有據。韓
      國近鐵公司及KMTC公司抗辯本院無管轄權，自非可採。
貳、實體方面
一、上訴人主張：群創公司於民國93年6月間，由韓國海運進口
    濕蝕刻機1批（下稱系爭機器）至臺灣，委由近鐵運通公司
    承攬運送，並由韓國近鐵公司簽發清潔載貨證券（號碼為KE
    KS TWN 040080，下稱系爭載貨證券），而由KMTC公司以"KM
    TC Pusan"輪第409S號航次自韓國釜山港負責實際運送至基
    隆港，而被上訴人自應就系爭機器盡善良管理人之注意義務
    。惟系爭機器於同年月28日運至群創公司竹南廠開箱時竟發
    現原本分裝為10箱之系爭貨品，其中第1至6箱受有包括鏽蝕
    損害及非鏽蝕損害，其中非鏽蝕損害應係海上運送期間運送
    人未善盡照護管理義務，使系爭機器受有重大外力撞擊所致
    。而群創公司為系爭機器受損支出復運費新台幣（以下如未
    註明幣別，均指新台幣）140萬4116元及修理費美金38萬元
    （美金39萬元扣除1萬元自付額）。且群創公司於發現毀損
    後立即於翌日（自原審卷一第100頁）通知近鐵運通公司之
    代理人楊祖淮。則近鐵運通公司、韓國近鐵公司自應依運送
    契約債務不履行及侵權行為負損害賠償責任，KMTC公司則應
    負侵權行為損害賠償責任，且被上訴人間為不真正連帶債務
    之關係。而伊等及原審原告第一產物保險股份有限公司（下
    稱第一公司）、富邦產物保險股份有限公司（下稱富邦公司
    ，與伊等合稱上訴人等）共同承保系爭機器之貨物運輸險，
    已分別依附表所示之承保比例理賠貨主即訴外人群創公司，
    上訴人等並依保險代位之規定，受讓群創公司關於系爭貨損
    所得主張之一切損害賠償請求權，且已將前開讓與之事實通
    知被上訴人，並再以起訴狀繕本之送達為債權讓與之通知。
    為此起訴請求被上訴人應各給付伊等如附表所示之金額，如
    任一被上訴人已履行給付時，其餘被上訴人就其履行範圍即
    免為給付。
二、近鐵運通公司則以：本件上訴人係與經營海運營業之訴外人
    近鐵通運股份有限公司（下稱近鐵通運公司）訂立契約，以
    海運方式運送系爭機器至臺灣，群創公司將運費匯款至近鐵
    通運公司000-00-00000 0-0號帳戶中，並由近鐵通運公司出
    具統一發票。而伊與近鐵通運公司之名稱、法定代理人及經
    營業務均不同，為不同之法人，各自擁有獨立之法人格，伊
    與訴外人群創公司並無運送契約關係存在，且群創公司亦知
    運送人為訴外人近鐵通運公司，上訴人自無主張表見代理之
    餘地，甚至上訴人通知債權讓與之存證信函相對人亦為近鐵
    通運公司，而上訴人猶對伊起訴，顯屬錯誤。且系爭機器受
    領日為93年6月28日，受領1年後即於94年6月28日即罹於時
    效而消滅，即使伊為運送契約之運送人，但於貨物受領之日
    起1年內未受債權讓與之通知，而上訴人雖於94年6月23日起
    訴，以起訴狀繕本代債權讓與之通知，但伊係於94年7月6日
    收受起訴狀繕本，自貨物受領之日起亦已超過1年，則上訴
    人之請求權亦已罹於時效，伊得拒絕給付等語。
三、韓國近鐵公司抗辯如下：
（一）伊已依載貨證券之記載，交付託運人外觀良好及完整之10
      個木箱，自已履行運送義務。上訴人雖主張依海商法第54
      條第3項，伊應依載貨證券之文義記載負其責任，惟系爭
      機器係由發貨人自行裝箱交運，其機器之各單元、組件及
      部位，係以各種包裝材料層層包覆，伊無從開拆檢查木箱
      內貨物是否完好，而系爭載貨證券亦僅記載「貨物為3個
      貨櫃，據託運人告稱，乃裝有濕蝕刻機之10個木箱」，並
      未記載木箱內貨物之狀況，自無海商法第54條第3項之適
      用，上訴人並不能證明系爭機器之組件在交付伊前並無任
      何所謂破裂變形之受損情形，自不能請求伊賠償。
（二）又本件僅為單一段海運，並非連續運送或多式聯運，海運
      階段前後即韓國及台灣之陸運部分，係分別由託運人及受
      貨人自行安排，自不屬連續運送，無海商法第75條第2項
      之適用，不應推定其損害發生於海運階段。而上訴人主張
      系爭機器之體積龐大、沈重，係因強大外力撞擊始受損，
      惟運送系爭機器之輪船於航程中並未遭遇任何異常天候，
      於基隆港交貨時，10個木箱外觀良好完整，且每個木箱上
      所裝置之震動指示器均顯示未遭外力撞擊之異常現象，該
      船次亦無其他貨物發生損害情事。甚至上訴人亦自認部分
      木箱內之貨物因製造商於測試過程中殘留淡水造成銹蝕損
      害，而以濕蝕刻機為高精密而需層層包裝情形以觀，顯然
      本件機器在層層包裝裝入木箱前已有損害。況依上訴人所
      提出之羅便士期初公證報告所載，系爭機器係分裝於平板
      櫃，其中第2、5、7木箱是同一櫃，第1、3、4、6木箱是
      同一櫃，第8、9、10木箱是同一櫃。但第1、2、3、4、5
      、6木箱依上訴人之說法指遭到強烈撞擊而嚴重破裂或斷
      裂（見上訴人上證7照片第8～11頁之文字敘述），而上訴
      人自稱第7木箱僅係於陸運至竹南廠時碰撞纜線擠壓而輕
      微受損，惟如是在海運途中遭到強烈撞擊，焉可能與第2
      、5木箱同樣綁在同一櫃之第7櫃卻未在海運途中受損？更
      足見上訴人主張之貨損，與海運無關，自不得請求伊賠償
      。
（三）又上訴人就其所主張之損害賠償額，並未證明系爭機器到
      達目的地之價值及其請求之金額確屬合理。其所主張之修
      復費，實際是重新製作而未扣除折舊，顯有不實。又縱伊
      應負損害賠償責任，亦得主張責任限制，而以上訴人所提
      FBL第409S航次之載貨證券，為10箱共重1萬3991公斤，即
      使以較高之公斤數計算，為13,991×2SDR＝27,982SDR，
      而依2005年11月14日國際貨幣基金會（IMF）公布之1SDR
      約等於1.42美元，則本件責任上限應不超過3萬9734美元
      上訴人主張單位責任限制，超過部分之請求應予駁回。況
      且，群創公司就系爭機器之受損，對於出賣人亦有損害賠
      償請求權，伊亦得主張上訴人於讓與上開請求權之前，拒
      絕本件之賠償等語。
四、KMTC公司除援用韓國近鐵公司之抗辯外，另辯稱：
（一）上訴人既係主張受讓群創公司對伊之侵權行為損害賠償請
      求權，自應先證明群創公司於系爭機器發生毀損時已取得
      系爭機器之所有權，尚應說明舉證伊究有何人員有何故意
      或過失行為導致系爭機器於海運途中遭受損害。且本件與
      海商法第75條所規定情形不同，不應推定系爭機器之毀損
      係發生於海上運送階段。而依貨櫃交接單顯示系爭貨櫃交
      付受貨人時並無外觀損害，且依群創公司96年11月29日覆
      函及本院於97年1月22日收文之臺灣凱斯科技有限公司覆
      函亦均表示貨櫃上之震動指示器均黏貼於正確位置，得正
      常發揮測震功能而未顯示碰撞紀錄，而航海日誌亦證明本
      件運送途中並未遭遇任何異常天氣狀況等情況應足證明系
      爭機器不可能係於本件海上運送途中受損。此外，KMTC P
      usan輪係依「韓國船級協會」認可之繫固手冊，以符合國
      際規範之方式，繫固系爭貨櫃，自難謂系爭機器之毀損肇
      因於KMTC公司對於貨櫃之不當繫固，而本件系爭貨櫃並無
      不當配置，是伊已善盡運送之責。上訴人並不能證明系爭
      機器之損害發生於伊運送途中，及伊有何故意或過失，卻
      主張伊應負損害賠償責任，自無理由。
（二）另上訴人亦從未提出群創公司支付美金38萬元予韓國KC T
      ech公司之原始憑證或會計帳簿，甚至未能證明群創公司
      已支付購買系爭機器之所有款項，自不得僅以群創公司97
      年9月9日覆函中所稱支付美金38萬元，即作為所謂損害數
      額之依據。尤其群創公司所稱之修復費用美金38萬元，實
      際上係重新製作一台全新機器之費用，則系爭機器非鏽蝕
      損害之修復費用，顯然應遠低於上訴人主張之美金38萬元
      等語。
五、本件經原審判決上訴人等之訴及假執行之聲請均駁回。上訴
    人就原審判決其敗訴部分提起上訴（第一公司及富邦公司就
    原審判決其敗訴部分提起上訴，嗣於本院撤回上訴而告確定
    ），聲明為：（一）原判決關於（二）部分廢棄。（二）被
    上訴人應給付上訴人各如附表所示金額，及近鐵運通公司自
    94年7月6日起、韓國近鐵公司自94年5月23日起、KMTC公司
    自94年5月25日起，均至清償日止，按週年利率5%計算之利
    息。（三）任一被上訴人如已履行給付，他被上訴人就履行
    範圍內免為給付之義務。（四）願供擔保聲請宣告假執行。
    被上訴人則聲明：（一）上訴駁回。（二）如受不利判決，
    願以現金或等額之銀行可轉讓定期存單供擔保，請准宣告免
    為假執行。
六、兩造不爭執之事項（見本院96年6月4日、7月3日準備程序筆
    錄）
（一）訴外人群創公司於93年6月間，以海運方式自韓國進口系
      爭機器至臺灣，並由KMTC公司以"KMTC Puson"輪第409S號
      航次為實際運送，93年6月23日抵達基隆。而系爭機器於9
      3年6月28日經提領，由東易交通有限公司（下稱「東易公
      司」）負責自基隆運送至群創公司竹南廠房，群創公司在
      竹南廠房拆箱時，發現貨物受損。
（二）上訴人等共同承保系爭機器之貨物運輸險，分別依原審判
      決附表所示承保比例理賠群創公司，而取得保險代位求償
      權，並受讓群創公司關於系爭貨損所得主張之一切損害賠
      償請求權。
（三）依系爭船舶2004年6月20日至同年月24日之航海日誌及電
      母颱風路徑圖所示，於公證報告所稱電母颱風肆虐的2004
      年6月20日至23日間，電母颱風之行進路線均未經過韓國
      釜山港至基隆港之航線，系爭船舶所遭遇之風（wind for
      ce）浪（sea force）均在3級至5級之間，且多為陰天，
      僅6月20日24時至6月21日12時為雨天（記為：R）。
（四）上揭事實，並有兩造不爭執其形式真正（見本院同上筆錄
      ）之系爭載貨證券、送達證書、公證報告、預約保險單、
      群創公司申報表、代位求償收據、系爭船舶2004年6月20
      日至同年月24日之航海日誌、電母颱風路徑圖所示、貨交
      接單（以上除送達證書外均影本）附卷可稽（見原審卷（
      一）第15頁、第17至51頁、第54頁、卷（二）第194至200
      頁、第211頁、卷（三）第110至122頁），自堪信為真實
      。
七、本件之爭點如下：
（一）與訴外人群創公司締結運送契約或承攬運送契約之相對人
      究為近鐵運通公司或訴外人近鐵通運公司？
（二）關於本件貨損所生法律關係，其應適用之準據法為何？
（三）本件非銹蝕性損害是否發生在被上訴人應負責任之海上運
      送階段？
  １、系爭機器是否在運送人占有中發生毀損滅失之事實應由何
      人負舉證之責？
  ２、上訴人所提出之羅便士公證公司公證報告及保險公證人韋
      鵬影之證述，是否足以認定系爭機器係於海運階段發生貨
      損？
（四）上訴人請求被上訴人依附表所示金額賠償，有無理由？有
      無單位責任限制之適用？
（五）上訴人對近鐵運通公司請求權是否罹於時效而消滅？
（六）韓國近鐵公司所為同時履行抗辯，是否可採？
八、茲分別論述如下：
（一）上訴人主張群創公司係與近鐵運通公司締結承攬運送契約
      ，應屬可採：
  １、本件近鐵運通公司雖抗辯其係經營空運之業務，而群創公
      司係與經營海運業務之訴外人近鐵通運公司訂立契約，上
      訴人起訴之對象有誤等語。經查，本件與群創公司接洽海
      運業務之承辦人楊祖淮，雖於原審證稱：「我任職於近鐵
      通運公司，做得是海運；近鐵運通公司做的是空運。近鐵
      運通公司成立早於近鐵通運公司，執行業務的人是完全分
      開的，行政部門是同一批人。我的工作證也誤載為近鐵運
      通公司，這是行政上的錯誤。我領的薪水來自近鐵通運公
      司，投保單位也是近鐵通運公司。」等語（見原審卷一第
      147頁、148頁）。惟證人即群創公司之承辦人員張素芬亦
      於原審結證稱：「（問：本件海運提單是否你所承辦？）
      是我承辦的事務。…我們所找的運送人是近鐵運通公司的
      楊祖淮先生聯繫…，我們並沒有很注意發票上所開立的名
      稱。」、「我沒有去分別近鐵通運公司或近鐵運通公司（
      指本批貨物的運費發票上所載），我們也有其他貨物以空
      運運送，是與另外一位先生聯繫。」、「與楊先生連絡時
      ，我們會提出運送的時程表，當時運送交易很頻繁，我們
      請楊先生幫我們安排運送，關於如何交貨、船期表等詳細
      內容。楊先生沒有跟我說近鐵運通公司及近鐵通運公司的
      不同之處。」、「原則上費用是月結，他們請款單來時，
      我們審核費率沒有問題，就會發款。我們不會很在乎是近
      鐵的哪一家公司來請款。」等語（見原審卷一第146至147
      頁）；且楊祖淮當初與群創公司接洽時所交付之名片亦明
      載「楊祖淮，海運部經理，ＫＷＥ，近鐵運通股份有限公
      司，台北市○○○路○段99號3樓」（見原審卷一第160頁
      ），而楊祖淮於原審亦證稱上開名片確係公司行政部分所
      印發（見原審卷一第147頁），可知近鐵運通公司印發交
      給楊祖淮長期持用對外表明其身分係屬該公司所屬人員，
      自足使交易相對人信任楊祖淮確係近鐵運通公司之代理人
      。
  ２、又本件近鐵運通公司於楊祖淮接洽成立上開承攬運送業務
      後，至本件事故發生前，亦從未向群創公司否認其係契約
      之當事人，甚至本件海上貨物運送經寄送群創公司之請款
      文件及往來信件，其信封均記載近鐵運通公司之英文名「
      乙○○○○○○○ ○○○○○ ○○○○○○○（Taiwan）Ltd.及商標KWE」（
      見原審卷一第166頁、167頁）。再查，本件貨損發現後，
      群創公司於93年6月29日通知楊祖淮時，亦表明「To：楊
      祖淮（KINTETSU WORLD EXPRESS, INC.）」，而楊祖淮收
      受後，仍然於貨損通知書之署名欄「（Received and ac
      knowledged by：近鐵運通股份有限公司」處簽署其英文
      名（見原審卷一第100頁），並未表示有何錯誤。再參以
      近鐵運通公司與近鐵通運公司之營業所登記地址相同（見
      原審卷一第60頁至63頁之經濟部商業司公司基本資料查詢
      ），且共用行政人員等情以觀，顯見近鐵運通公司與近鐵
      通運公司即使於內部人員承攬海、空運業務後，將空運業
      務以近鐵運通公司之名義，將海運業務以近鐵通運公司之
      名義為後續之履行，惟對外招攬業務時業務人員並未向客
      戶明示「近鐵運通公司」係有別於「近鐵通運公司」之另
      一公司，而所承攬之業務究係何一公司為當事人，並容許
      楊祖淮長期持表示其係近鐵運通公司人員之名片招攬業務
      ，則即使近鐵運通公司並無授與楊祖淮代理權之效果意思
      ，客觀上仍有足以使人誤信其授與楊祖淮代理權之表示行
      為，則上訴人主張本件近鐵運通公司應依表見代理之規定
      ，負擔承攬運送契約當事人之責任，應屬可採。至於近鐵
      運通公司主張本件承攬運送契約成立後所開立之發票，均
      係以近鐵通運公司之名義出之 (見原審卷一第243頁至273
      頁)，且在本件起訴前上訴人通知債權讓與之存證信函亦
      記載受通知人為近鐵通運公司（見原審卷二第59頁至62頁
      ），而依上訴人所提出之請款明細、統一發票及收據，顯
      然上訴人與近鐵通運公司間有長期往來，應明知近鐵通運
      公司始為契約當事人云云，惟查「近鐵運通股份有限公司
      」與「近鐵通運股份有限公司」，外觀上極為近似，不易
      區別有何不同，群創公司收受上述發票，未必得以發覺非
      原來訂約對象之近鐵運通公司所出具，且證人張素芬於原
      審證稱群創公司接受近鐵之發票超過1年，未注意有兩家
      不同之公司（見原審卷一第148頁）等語，而群創公司於
      發現系爭機器損壞後之貨損通知書，仍記載受通知人為「
      近鐵運通股份有限公司」（見原審卷一第100頁），可知
      群創公司自始相信近鐵運通公司係其交易之相對人。至於
      近鐵運通公司所提出之上述存證信函，僅係非原承攬運送
      契約當事人之上訴人於支付保險金後，委請律師所寄發，
      既非原契約當事人群創公司所為，自無從據此即認群創公
      司亦確認契約相對人為近鐵通運公司。況且系爭承攬運送
      契約既因楊祖淮之表見代理行為而於上訴人與近鐵運通公
      司之間有效成立，則即使事後再由近鐵通運公司出具發票
      ，或曾對近鐵通運公司寄發存證信函，亦無從使原已確定
      之契約當事人因而變更，是近鐵運通公司辯稱其並非本件
      系爭承攬運送契約之當事人，尚非可信。
（二）上訴人主張本件貨損賠償應以我國法為準據法，應屬有據
      ：
      本件上訴人起訴係主張被上訴人應分別依債務不履行、載
      貨證券及侵權行為之法律關係，負損害賠償責任。其中近
      鐵運通公司為我國法人，並在我國境內成立承攬運送契約
      ，而上訴人請求近鐵運通公司賠償部分之訴訟應適用我國
      法，並無爭議。而上訴人請求韓國近鐵公司及KMTC公司賠
      償部分，韓國近鐵公司及KMTC公司則抗辯本件訴訟應適用
      韓國法。經查：
  １、上訴人請求侵權行為損害賠償部分：
      按涉外民事法律適用法第9條第1項本文規定：「關於由侵
      權行為而生之債，依侵權行為地法。」其所謂行為地，包
      括實行行為地及結果發生地，而受害人因侵權行為，致其
      在我國發生支出運費等損害結果時，我國亦屬結果發生地
      ，已如前述。而本件系爭機器係於何時發生受外力撞擊毀
      損之事故，兩造固有爭執，惟上訴人既主張本件受貨人群
      創公司因本件貨損事件支出復運費140萬4116元及修理費
      美金39萬元，而上訴人係依保險代位受讓群創公司之損害
      賠償請求權，則我國仍屬損害結果之發生地，上訴人主張
      本件侵權行為部分，應適用我國相關法律，自屬有據。
  ２、本件上訴人另依載貨證券之法律關係請求韓國近鐵公司賠
      償損害部分（KMTC公司雖然亦簽發載貨證券，惟並非以群
      創公司為受貨人，故本件上訴人對於KMTC公司並未依載貨
      證券請求賠償，見本院卷三第122頁反面準備程序筆錄）
      ：
（１）按法律行為發生債之關係者，其成立要件及效力，依當事
      人意思定其應適用之法律。當事人意思不明時，同國籍者
      依其本國法，國籍不同者依行為地法，行為地不同者以發
      要約通知地為行為地，如相對人於承諾時不知其發要約通
      知地者，以要約人之住所地視為行為地。前項行為地，如
      兼跨二國以上或不屬於任何國家時，依履行地法，涉外民
      事法律適用法第6條定有明文。而於載貨證券發生法律關
      係之情形，依海商法第77條之規定，其載貨證券所載之裝
      載港或卸貨港為中華民國港口者，其載貨證券所生之法律
      關係固應依涉外民事法律適用法所定應適用之法律。但依
      海商法中華民國受貨人或託運人保護較優者，則應適用海
      商法之規定。本件韓國近鐵公司簽發之載貨證券雖記載應
      適用其營業處所在地國法即韓國法（見本院卷一第254頁
      反面），惟僅屬簽發人單方所表示之意思，不能認係雙方
      當事人之約定，尚無涉外民事法律適用法第6條第1項之適
      用（最高法院67年度第4次民事庭庭推總會議決議參照）
      。
（２）惟查本件載貨證券簽發人為承攬運送人（Freight Forwar
      der）韓國近鐵公司，而發貨人（Consignor）為韓國KC T
      ech公司（非託運人Shipper），而受貨人（Consignee）
      及受通知人（Notify address）均為群創公司，且載貨證
      券上載明運費付款地為目的地即運費到付（見系爭載貨證
      券及其中文譯本，見原審卷一第15頁、卷二第50頁），而
      依商業發票所示，群創公司與韓國K.C. Tech公司之買賣
      條件為FOB KOREA PORT（見原審卷一第97頁），在此交易
      條件下，運送契約係由進口商或其委託之人所締結，出口
      商僅有依照進口商之指示，交付貨物於指定之船舶，乃居
      於艤裝人之地位，貨物裝船後，出口商免責，亦即出口商
      僅負責將貨物裝上甲板；至於貨物之運費與保險費，應由
      進口商負責（見梁宇賢著，海商法精義，第123頁；楊仁
      壽，最新海商法論，94年4月三版，第392頁）。而本件海
      上運送係由群創公司與近鐵運通公司訂立承攬運送契約，
      而近鐵運通公司復與韓國近鐵公司締結承攬運送契約，韓
      國近鐵公司並簽發承攬運送人之載貨證券（FIATA FBL）
      。從而，與韓國近鐵公司締結承攬運送契約者乃我國之近
      鐵運通公司，而韓國KC Tech公司僅為依近鐵運通公司之
      指示交付系爭機器予指定船舶之人，則韓國近鐵公司雖係
      於韓國簽發載貨證券，惟其發行載貨證券之行為應於交付
      我國之近鐵運通公司始完成，則韓國近鐵公司就系爭載貨
      證券之發行行為自屬兼跨韓國及我國，且依系爭載貨證券
      之記載，其海上運送之交貨地為基隆，即基隆應屬履行地
      ，則依涉及民事法律適用法第6條第2項規定，自仍應適用
      我國法。
（３）況且，本件如比較韓國商法典海商編及我國海商法（見原
      審卷二第282頁、283頁），經核與本件請求貨損賠償相關
      之規定應為運送人責任部分，而查我國海商法就海上運送
      人之責任，通說均認為係採推定過失責任，與韓國並無不
      同。至於海上運送人是否另負侵權行為損害賠償責任，我
      國海商法雖未如韓國商法典予以明定，惟法理上亦未排斥
      ；另本件亦未涉及運送人之免責事由，即使韓國商法典中
      所列運送人免責事由款項較少，亦與本件韓國法是否對於
      受貨人保護較優無關。而查本件上訴人之主張如果成立，
      則與其請求直接相關者應為運送人得否主張單位限制責任
      及其數額，而我國海商法明定受貨人得依「每件」（件數
      ）或「每公斤」（重量）之特別提款權計算其單位限制責
      任，而本件亦係依重量計算時，對於受貨人較為有利。而
      韓國商法典第789Ｂ則僅規定依「每件」或「其他貨運單
      位」，但所謂其他貨運單位係指與件數相當之單位，並非
      指重量，以此而言，我國海商法對於我國受貨人之保護確
      屬較優，則依海商法第77條但書規定，本件載貨證券之法
      律關係，亦應以我國海商法為準據法。
（三）本件上訴人主張系爭機器之非銹蝕性損害發生在海上運送
      階段，應由被上訴人負責，則非可採：
  １、上訴人就本件系爭機器之非銹蝕性損害係發生於海上運送
      階段，應負舉證責任：
（１）按海商法第5條規定：「海商事件，依本法之規定，本法
      無規定者，適用其他法律之規定。」而海商法就海上貨物
      運送，係採「港至港之原則」，亦即「從裝載港迄卸載港
      」，則海上運送終端部分，限於商港區域。必貨物進入商
      港區域之後，或未出商港區域之前，始有海商法之適用。
      則貨物於裝船前或卸船後之事實所生損害，如非在商港區
      域內者，即不適用海商法（楊仁壽著，最新海商法論，第
      三版，第191頁）。惟因海上運送形態之變化，現代運輸
      提倡「戶到戶」（Door to Door）之運送，故多種運輸工
      具連續運送之情形，屢見不鮮。然依海牙規則或海牙威士
      比規則規定，其適用範圍僅限海上運送部分，故海商法乃
      於88年7月14日修正增訂第75條關於連續運送之規定，以
      明確界定海商法之適用（見本院卷三第129頁、第130頁之
      海商法修正草案條文對照表之立法理由說明）。而海商法
      對於連續運送，固無定義之規定，惟並非凡運送過程中，
      涉及多數相同或不同運送方式時，均適用海商法第74條第
      2項及第75條關於連續運送之規定。實則，海商法第74條
      所稱之「連續運送」，係指數運送人就同一海上運送契約
      參與運送之「聯營運送契約」；而同法第75條則應參照聯
      合國國際貨物多式聯運公約（U.N. Convention on Inter
      national Multimodal Transport of Goods,1980）之定
      義，係指由多式聯運人以至少兩種不同的運輸方式，將貨
      物自一國境內接管貨物的地點運至另一國境內指定貨物的
      地點之契約，其中提供多式聯運服務者為多式聯運人。其
      係以本人身分與託運人訂約，為多式聯運契約之當事人，
      並承擔一貫之運送責任，而其後續或他階段的運送人為其
      契約履行輔助者，與託運人間並無契約關係（參照楊仁壽
      著，最新海商法論，第三版，第203頁、204頁；許秀麗著
      ，兩岸多式聯運法制之探討，第2頁）。而其責任型態係
      採「網狀責任制」，即多式聯運人對於貨物之毀損滅失，
      固就運送全程仍應負責。惟應視貨物發生毀損滅失之階段
      是否可確定，而異其應適用之法規，即如其貨物發生毀損
      滅失之階段已確定時，依該階段各自應適用之法規，惟如
      發生毀損滅失之階段無法確定時，則適用海上運送之法規
      （參照楊仁壽，前揭著，第204頁、205頁）。則依上述說
      明可知，海商法第75條之增訂僅係就多式聯運人應負一貫
      責任之各種運送方法之階段，究應適用各該階段運送之法
      律，抑或依海商法，設其界定適用範圍之規定而已；亦即
      其適用仍應證明貨物係在多式聯運運送人應負一貫責任之
      運送範圍內發生損害為前提，並非只要未能證明係在海上
      運送人不須負責之其他運送人運送階段發生貨損，即一律
      推定貨損係在海上運送階段發生；更非謂凡無法證明貨物
      發生損害之地點，即一律推定係於海上運送人占有中發生
      損害。
（２）經查本件群創公司係與近鐵運通公司就系爭機器之海運部
      分訂約，韓國近鐵公司與KMTC公司亦僅負責海運部分，至
      於系爭機器於韓國，係由出口商自行封箱運送至釜山港，
      而經海運抵達基隆港後，亦係由受貨人群創公司自行洽由
      東易公司負責自基隆運送至群創公司竹南廠房，此為兩造
      不爭之事實，並有東易公司請款單及統一發票可稽（見原
      審卷一第30頁、31頁）。從而，本件陸上運送部分並非承
      攬運送之範圍，即使近鐵運通公司另與韓國近鐵公司訂定
      承攬運送契約，由韓國近鐵公司簽發FIATA MULTIMODAL T
      RANSPORT載貨證券（見原審卷一第15頁），惟近鐵運通公
      司事實上並未就各種運送階段均負一貫之運送責任，負責
      陸上運送之東易公司亦非近鐵運通公司之履行輔助人，2
      者既非聯營運送關係，近鐵運通公司亦非就海運及陸運階
      段均承攬運送之多式聯運人，則上訴人依海商法第75條第
      2項規定主張貨損應推定發生於海上運送階段云云，自無
      可採，本件上訴人仍應舉證證明系爭貨損係發生在海上運
      送階段，始得主張適用海商法之規定。
  ２、上訴人並未證明系爭機器係於海上運送途中發生損害，其
      請求被上訴人賠償，並非有據：
（１）次按我國海商法就海上運送發生貨載毀損滅失之情形，固
      繼受海牙規則之精神，採推定過失責任主義，於貨載有毀
      損滅失之情形，運送人如主張其無過失，應負舉證責任。
      惟在運送人舉證以前，受領權利人須先舉證證明運送物係
      在運送人占有中發生毀損滅失，舉證責任始轉由運送人負
      擔，苟受領權利人不能舉證證明運送物係在運送人占有中
      發生毀損滅失，則運送人仍無須負賠償責任（見楊仁壽著
      ，海上貨損索賠，81年版，第34頁、35頁）。且海商法第
      75條第2項，亦不得解為凡無法證明貨物發生損害之地點
      ，即一律推定係於海上運送人占有中發生之損害，亦如前
      述。從而，本件即使適用海商法，惟上訴人主張系爭機器
      係在被上訴人從事海上運送途中因處置不當發生損害，應
      負損害賠償責任，既為被上訴人所否認，依上開說明，上
      訴人仍應就損害係在實際執行海上運送之KMTC公司占有中
      所發生者舉證以實，之後被上訴人始須就其等無過失負舉
      證責任。
（２）至於上訴人固主張因韓國近鐵公司已簽發清潔載貨證券，
      其應先證明已依海商法第54條第3項之記載為運送云云，
      惟按海商法第54條第1項固規定「載貨證券，應載明下列
      各款事項，由運送人或船長簽名：…。三依照託運人書面
      通知之貨物名稱、件數或重量，或其包裝之種類、個數及
      標誌。…。」，同條第2項則規定: 「前項第3款之通知事
      項，如與所收貨物之實際情況有顯著跡象，疑其不相符合
      ，或無法核對時，運送人或船長得在載貨證券內載明其事
      由或不予載明。」且依同法第60條規定，民法第627條至
      第630條關於提單之規定，於載貨證券準用之。從而載貨
      證券填發後，運送人與載貨證券持有人間，關於運送事項
      ，應依其載貨證券之記載（準用民法第627條）。惟在海
      上貨物運送中，受領權利人舉證運送物在運送人占有中發
      生毀損滅失，一般固均以清潔載貨證券證明託運人交運時
      貨物完好無缺，並以卸載港之公證報告證明交貨時有毀損
      滅失。惟載貨證券記載「貨物外表情狀良好」，係指船長
      以相當注意，自包裝或包皮之外部加以觀察，無從察覺運
      送物有何毀損滅失之情狀而言。若從運送物之包裝或包皮
      觀之，其情狀完好無損，自外部為相當之注意，亦無從察
      覺包裝或包皮內之貨物已毀損或滅失者，即使事後拆啟包
      裝或包皮後，始知該貨物業已毀損滅失，仍不得逕認運送
      物在運送人占有中發生毀損滅失。因之，載貨證券苟有「
      貨物外表情狀良好」之記載，乃表示運送人在裝貨港裝貨
      時，僅自包裝或包皮之外部加以觀察而已。（參照楊仁壽
      著，海上貨損索賠，81年2月版，第35頁如下）又依貨櫃
      裝載之各種方式而言，海商法第54條第1項第3款所定載貨
      證券對於貨物名稱、件數或重量，或其包裝之種類、個數
      及標誌之記載，於貨櫃運輸之整櫃（CY）交裝貨櫃之外觀
      狀態的記載，係指貨櫃本身之外觀是否適合於貨物之裝載
      及運送，而不涉及櫃內貨物之包裝及情狀，對於併櫃（CF
      S）貨物之外觀，則應指貨物本身之外包裝，而不含內包
      裝之種類及情狀。蓋因此類託運人自行裝櫃之情形，運送
      人並無合理方式得知悉貨物之內容，亦無明顯跡象疑其不
      符，此時據告稱條款「SAID TO BE」、「SAID TO CONTAI
      N」有其效力，難令運送人負該內容不符之責任（參見曾
      國雄、張志清、鍾政棋合著，載貨理論與實務〈修訂版〉
      ，第36、37頁；最高法院64年度台上字第1856號判決意旨
      參照）。
（３）經查，本件運送乃以FOB條件開立載貨證券，且分別以CFS
      /CY方式（併裝整交）40呎平板櫃2只、以CY/CY方式（整
      裝整交）40呎貨櫃1只裝運，其中第1、3、4、6箱裝1平板
      櫃，另第2、5、7箱裝另一平板櫃，而第8、9、10箱則裝
      在一般櫃（見系爭載貨證券及其中譯本，見原審卷一第15
      頁、卷二第50頁及第113頁之初步公證報告），而系爭機
      器之貨損係發生在該2只40呎平板櫃所併裝之編號1至7號
      木箱（見初步公證報告，原審卷二第113、115至117頁）
      。惟依上開說明，韓國近鐵公司就該2只平板櫃，其載貨
      證券上所為記載之效力，至多僅及於貨物之名稱、件數、
      重量及其外包裝（外觀）是否良好，並不涉及貨物之內包
      裝及其情狀。而韓國近鐵公司在系爭載貨證券上記載：「
      據告稱：裝有10個木板箱，濕蝕刻機，共2只平板櫃、1只
      貨櫃」、「於收貨地收受外觀良好及完好之貨物，除非本
      處另有註記，而進行運送並依上述交付貨物。」（見原審
      卷一第15頁、卷二第50頁），又依貨櫃交接單所示，該2
      只40呎平板櫃內裝木箱經東易公司人員領出貨櫃站時均無
      外觀受損或數量短缺之記載（見原審卷三第121、122頁）
      ；且證人即本件貨損發現後至現場之公證人韋鵬影亦證稱
      ：「外箱的啟動器沒有啟動，木箱外觀尚屬正常。」（見
      原審卷三第12頁），至於系爭機器第7箱木箱受損，則係
      因東易公司於93年6月28日將系爭櫃器運至群創公司廠房
      大門時，該木箱撞到高架通訊電纜所致，即與海上運送無
      關，為上訴人所自認，並有公證報告可稽（見原審卷二第
      114頁）。從而，韓國近鐵公司及實際運送之KMTC公司既
      已於目的港將外包裝（木箱）外觀狀態良好，種類、數量
      均無誤之貨物在目的地交付群創公司，即屬已依其載貨證
      券之記載交付貨物。
（４）至於上訴人另主張韓國近鐵公司已於載貨證券載明「於收
      貨地收受外觀完好及良好之貨物」，且未於載貨證券記載
      有任何「顯著跡象疑其不相符合、或無法核對之事由」，
      即與海商法第54條第2項之規定不符，即不得主張「據告
      稱」之記載有其效力。且海運實務上運送人往往於載貨證
      券背面，就貨物或貨櫃之檢查列有運送人有權在認為必要
      之時間地點，任意開啟貨櫃並檢查貨櫃內裝之貨物，本件
      運送人對於貨櫃內容物，並非無核對之途徑，亦不得以海
      商法第54條第2項規定對抗託運人以外之善意載貨證券持
      有人云云，惟上訴人此部分主張仍屬誤認載貨證券記載「
      貨物外表情狀良好」，運送人即須就非屬貨物外觀（本件
      應指木箱之狀況）之包裝及包皮內貨物情狀負擔保之責任
      ，惟運送人對於自包裝外觀非可查知之包裝內貨物情狀，
      並不負責，已如前述，當然無須再記載有何顯著跡象疑其
      不符或無法核對，亦不生海商法第55條第2項所定不得以
      託運人通知不確實之事由，對抗託運人以外之載貨證券持
      有人之問題。再依韓國近鐵公司所提出載貨證券樣本所示
      ，其中並無記載所謂檢查條款（見本院卷二第16頁、17頁
      ），則上訴人主張本件運送人得隨時就貨物之狀況為檢查
      ，已非可採。況且運送人就必要時開拆貨櫃檢查，亦僅指
      因特殊情形而確有必要之情況，並非運送人得僅憑己意，
      而無正當理由即任意開拆託運人自行封裝之貨物。從而，
      上訴人以本件運送人仍有機會檢查包裝內貨物之狀況，即
      不得主張對於包裝內之貨物狀況不負責任，亦非有據。則
      上訴人仍應就系爭貨損發生在海上運送人占有階段之事實
      負舉證之責。
（５）而本件上訴人就其所主張系爭貨損係發生於海上運送途中
      之事實，雖提出羅便士公證公司3份公證報告，並經該公
      司實際執行本次公證之公證人韋鵬影於原審到庭證述，惟
      查韋鵬影僅取得一般保險公證人執業證書（見原審卷三第
      109頁），而海事保險公證人與一般保險公證人之執業資
      格不同，考試類科亦不同，亦為兩造所不爭。則韋鵬影僅
      有一般保險公證人之執業證書，其所能執行者亦應僅限於
      一般保險公證人業務，則公證人韋鵬影就本件貨損辦理海
      上保險標的之查勘、鑑定及估價與賠款之理算，是否適格
      ，其所為報告，是否全然可信，已有可疑。再查，依羅便
      士公證公司初步公證報告記載「我們於現場查驗時，確認
      所有箱子上（包括編號7箱）的震動指示器皆未反應，這
      表示貨物在運輸途中並未受予猛烈及突然的撞擊。但是從
      機器的塑膠槽、箱、管路及零件發生嚴重破裂變形之受損
      情形，且都移離了原始安裝位置來看，顯然貨物曾遭受不
      尋常的震動，但是震動指示器並未將其記錄下來。」、「
      依據被保險人表示，貨物在2004年6月20日至23日期間自
      韓國運往台灣途中，運貨之「KMTC釜山輪」第V-409S航次
      曾遭遇電母颱風，因此他們相信，該損失可能係由於從韓
      國至台灣途中遭遇險惡天氣。」（見原審卷二第115頁）
      ：又在中間公證報告記載：「依據我們的進一步調查，在
      2004年6月20日至23日間，運貨的KMTC釜山輪第V-409S航
      次曾遭遇電母颱風，我們考慮，本貨損可能係由於從韓國
      至台灣途中之天氣因素」等語（見原審卷二第129頁）；
      另最終報告中亦記載「碰撞及破損情形最有可能發生在抵
      達被保險人廠房之前，由韓國至台灣途中。」、「在之前
      的報告中我們已就此點有詳細的討論，我們認為編號1箱
      及編號3至6箱內之機器遭受碰撞，其原因極可能係由於20
      04年6月20日至23日，「KMTC釜山輪」第V-409S航次由韓
      國駛往台灣航程途中之天氣因素。」（見原審卷二第96、
      100頁）。另上開公證報告之製作人即公證人韋鵬影亦於
      原審到庭證述，其係「根據手邊的資料，就是當時的氣象
      資料，所以研判有可能是因為颱風的原因」（見原審卷三
      第14頁）等語。依上述各次報告之記載及證人韋鵬影之證
      述可知，公證公司認定系爭機器受損之唯一理由，僅基於
      KMTC釜山輪上開航次曾遭遇颱風之惡劣天氣而為推論，惟
      依KMTC公司所提而上訴人亦不爭執其形式上真正之系爭船
      舶2004年6月20日至同年月24日之航海日誌及電母颱風路
      徑圖所示（見原審卷三第37、110至119、120頁），於公
      證報告所稱電母颱風肆虐的2004年6月20日至23日間，其
      行進路線均未經過韓國釜山港至基隆港之航線，系爭船舶
      所遭遇之風（wind  fo rce）浪（sea force）均在3級至
      5級之間，且多為陰天，僅6月20日24時至6月21日12時為
      雨天（記為：R），顯見系爭船舶該航次非但未曾遭遇颱
      風，亦無惡劣天氣，嗣上訴人亦自認KMTC釜山輪上開航次
      並未遭遇颱風。從而，上開公證報告及證人韋鵬影判斷系
      爭機器之貨損係發生於海上運送階段，其主要前提事實已
      證實有誤，則公證報告及證人韋鵬影依據錯誤之前提事實
      所為關於貨損發生時地之判斷，自無可採。
（６）至於證人韋鵬影雖另於原審就貨物損害之原因證稱：「當
      時是會同韓國原廠工程師到被保險人的工廠逐項清點，判
      斷損失是生鏽或非生鏽，非生鏽者，其損害的原因我們在
      現場不能夠了解，事後是看外箱的震動指示器沒有啟動，
      所以損害的原因我們還不是很清楚，只能判斷到達工廠之
      前已經造成損害，所以應該是在海運途中造成損害。」、
      「本案我們並沒有收到貨櫃交接單，沒有拿到交接單的原
      因是因為本件非鏽蝕的貨品是放置在平板櫃中…通常平板
      櫃的貨櫃交接單比較無法反應特別的異常狀況。」、「如
      果是非鏽蝕的損害，只能認定是在到達工廠前已發生損害
      ，至於損害發生的時間包含台灣的陸運、海運、韓國陸運
      及出廠前，確實損害發生的原因無法認定，只能作可能性
      的判斷。」、「應該不是在陸運，因為受損狀況如果在陸
      運時發生，通常木箱外觀會有嚴重受損。」、「（有無可
      能在原廠裝船前就發生？）比較不可能，國外的陸運也一
      樣，如果箱內貨物受損，木箱的外觀通常也會嚴重變形。
      」等語，惟證人既未收到貨櫃交接單確認貨櫃領取之狀況
      即判斷貨損係在海運階段發生，又對於為何陸運與海運階
      段之碰撞震動，其外包裝之木箱是否破損會有差異，亦未
      說明其理由，而除此之外，證人對於系爭機器係在海上運
      送人運送階段發生損害，亦未舉出任何確實之根據，且更
      證稱損害發生之可能時間包括台灣的陸運、海運、韓國陸
      運及出廠前，足見上開公證報告及公證人根本並未確認系
      爭機器係在海上運送階段受損，其對於貨損可能發生於海
      運階段，實係基於錯誤前提而無實據之憑空推測。則上訴
      人執此主張被上訴人應就系爭機器受損負賠償之責，顯非
      可採。
（７）再查上開初步與中間公證報告明白記載，本件濕蝕刻機在
      韓國製造商處拆解為不同的單元、組件、部件，然後裝入
      10個木箱內，再裝入3個貨櫃內待運，為防止機器受損，
      該機器依序以乙烯包裝材料、氣泡袋、塑膠包裝膜、鋁箔
      真空覆套、木製止動器及乙烯膜包覆，此外，箱外並安裝
      了2個震動計，但所有箱子上的震動指示器皆未反應，表
      示貨物在運輸途中並未受到猛烈或突然的撞擊（見原審卷
      二第112、115、129頁），且證人韋鵬影亦於原審證述：
      「（KMTC公司訴代問：檢查時有無注意貨物的外箱狀況？
      ）外箱的啟動器（按：應指震動測量儀）沒有啟動，木箱
      外觀尚屬正常。」（見原審卷三第12頁），可知系爭機器
      在公證人調查時，外箱並無撞擊之跡象，而系爭機器外包
      裝之木箱上安裝之震動指示器功能均正常，惟本件實際上
      測量撞擊之震動指示器均未測得震動情形，亦為上訴人所
      不爭。再依KMTC公司所提貨櫃交接單記載系爭機器出站時
      之狀況，分別為「FLOOR拆空詳驗超高155CM木箱3隻繩索
      固定6PCS」、「大小木箱3隻鋼索扣各6超高130CMCONDI
      TION UNKNOWN」（見原審卷三第121、122頁），足見系爭
      機器出貨櫃站時仍經繩索固定，亦無異常狀況。而證人韋
      鵬影雖於原審證述：「除了本件，以前也曾經遇過指示器
      未變色，但貨品結構有受到撞擊的情形。」云云（見原審
      卷三第7至9頁），但並未能說明理由及提出證據，自難遽
      信。至於上訴人另於本院主張震動指示器可能因安裝位置
      不當，未安裝於木箱之角落，以致於貨物發生撞擊時，並
      無異常震動之反應，故不能以震動指示器無反應，即認定
      未於海運途中遭受震動云云（見本院一第207頁反面陳述
      ），並提出指示廠原廠說明文件為證（見本院卷一第232
      頁）。惟依上訴人所提出之系爭機器指示器安裝照片（並
      未就10個木箱之震動指示器均提出照片）亦未顯示其指示
      器均安裝於木箱中間（見本院卷一第213頁至228頁），而
      部分指示器安裝於邊緣，亦無遭反常震動之顯示；且本件
      系爭機器出口商K.C.TECH公司函復本院該公司出廠貨物之
      震動指示器粘貼位置並無不當（見本院卷二第89頁）。又
      依公證報告所載，群創公司自93年6月15日至7月10日之間
      ，共向K.C.TECH公司購買9組蝕刻機非僅本件系爭機器（
      見原審卷二第115頁），豈可能僅本件系爭機器發生震動
      指示器安裝位置不當之情形，又如僅就本件系爭機器所有
      震動指示器（每個木箱裝2只，10木箱共20只）均安裝不
      當，其原因豈非更有可疑。從而，上訴人僅以上開震動指
      示器係因位置安裝不當，以致未出現異常指示，不能證明
      於海上運送階段未遭受震動云云，尚非可採。而其另聲請
      本院函國立台灣海洋大學商船學系，詢問於海運實務上，
      有無可能發生貨箱內貨物已搖晃而位移或鬆脫，而震動指
      示器仍未變色之可能？以及指示器黏附位置是否可能影響
      指示器之反應功能等？（見本院卷三第87頁）惟查即使偶
      有可能震動指示器因安裝位置之原因而未有變色反應，亦
      無法合理解釋本件20只指示器均無異常，甚至同航次之其
      他貨櫃亦全無震動受損之情事，而上述函詢問題根本無法
      確證系爭機器係於海運途中受損，自無查詢之必要。
（８）上訴人於本院另主張近鐵運通公司就本件運送曾另收取空
      載費，應就系爭機器為特別之繫固，否則即屬有過失云云
      ，惟查被上訴人辯稱本件系爭機器係因體積過大，始收取
      上開多佔空間之運費，而本件系爭機器之繫固並無不當等
      語。經查本件系爭機器係裝載於平板櫃，而上訴人就本件
      平板櫃之繫固（見本院卷二第12頁、13頁之積載圖）有何
      運送人於海運上應特別遵守而被未遵守之規則，並未為具
      體之主張及舉證，僅空言被上訴人多收空載費，而未特別
      加強繫固，應有疏失等語，實非可採。而其亦聲請詢問海
      洋大學商船學系，就積載圖所示之繫固方法，是否足以承
      受陸上運送之搖晃？及如陸上運送途中發生足以導致箱內
      貨物位移之外力撞擊，有無可能貨箱外觀仍保持完整？並
      向東易公司查詢於陸運途中系爭機器除第7箱外，有無發
      生任何外力撞擊？（見本院卷三第87頁、第88頁）經核其
      並非就上開上訴人應負舉證責任之貨損發生於海上運送人
      占有中之待證事實，為直接或間接之證明，且東易公司所
      負責之陸運途中是否發生撞擊事故，事涉東易公司自身之
      責任，本難期其中立公允之陳述，是上訴人上開聲請徒然
      造成訴訟之拖延，無助於主要待證事實之判斷，本院認亦
      無調查之必要。
（９）綜上，系爭機器於海運階段既未曾遭遇惡劣天氣，貨物運
      抵至基隆港，甚至在群創公司廠房經公證人調查時，其包
      裝木箱外觀正常，並未短少，木箱上出口商安裝之20只震
      動指示器，無一測得異常之震動情況，自無從認定系爭機
      器於海運期間受到撞擊，且因該撞擊致生系爭機器之損害
      。上訴人復未提出其他證據證明系爭貨損係發生在海運階
      段，顯未盡其舉證責任，則上訴人主張本件被上訴人應分
      別依承攬運送契約、載貨證券及侵權行為之不真正連帶法
      律關係，就系爭機器之非鏽蝕性損害、修復費用及相關運
      費，負損害賠償責任，自非有據。
（四）本件上訴人主張被上訴人應就系爭機器之非銹蝕性損害發
      生，負擔損害賠償責任，既無理由，則兩造其餘關於賠償
      金額及有無單位限制責任規定之適用，以及上訴人之請求
      是否已罹於消滅時效及韓國近鐵公司得否為同時履行抗辯
      等爭點，自毋庸另予審酌，併予敘明。
九、綜上所述，上訴人主張系爭機器係在海運階段，因可歸責於
    被上訴人之事由致受損害，並不足採。從而，上訴人本於承
    攬運送契約、載貨證券及侵權行為之不真正連帶債務及保險
    代位等法律關係，請求被上訴人應給付附表所示之金額，自
    屬無理由，不應准許。其假執行之聲請亦失所附麗，應併予
    駁回。原審為上訴人敗訴之判決，及駁回其假執行之聲請，
    並無不合。上訴意旨指摘原判決不當，求予廢棄改判，為無
    理由，應予駁回。
十、本件事證已臻明確，至於未論述之爭點；兩造其餘之攻擊或
    防禦方法；未經援用之證據，經本院斟酌後，認為均不足以
    影響本判決之結果，自無一一詳予論駁之必要，併此敘明。
十一、據上論結，本件上訴為無理由，依民事訴訟法第449條第1項
    、第78條，判決如主文。
中    華    民    國    98    年    3   月     4      日
                  民事第十四庭
                        審判長法  官  張  蘭
                              法  官  邱瑞祥
                              法  官  黃麟倫
正本係照原本作成。
如不服本判決，應於收受送達後20日內向本院提出上訴書狀，其
未表明上訴理由者，應於提出上訴後20日內向本院補提理由書狀
（均須按他造當事人之人數附繕本）上訴時應提出委任律師或具
有律師資格之人之委任狀；委任有律師資格者，另應附具律師資
格證書及釋明委任人與受任人有民事訴訟法第466條之1第1項但
書或第2項（詳附註）所定關係之釋明文書影本。
中    華    民    國    98    年    3     月    4     日
                              書記官  王敬端
附註：
民事訴訟法第466條之1（第1項、第2項）：
對於第二審判決上訴，上訴人應委任律師為訴訟代理人。但上訴
人或其他法定代理人具有律師資格者，不在此限。
上訴人之配偶、三親等內之血親、二親等內之姻親，或上訴人為
法人、中央或地方機關時，其所屬專任人員具有律師資格並經法
院認為適當者，亦得為第三審訴訟代理人。
附表：
┌───────────────┬───────────────┐
│上訴人                        │被上訴人應給付金額            │
├───────────────┼───────────────┤
│兆豐產物保險股份有限公司（承保│美金95,000元及新臺幣351,029元 │
│比例25%）                     │                              │
├───────────────┼───────────────┤
│中央產物保險股份有限公司（承保│美金64,600元及新臺幣238,699元 │
│比例17%）                     │                              │
├───────────────┼───────────────┤
│國泰世紀產物保險股份有限公司（│美金32,300元及新臺幣119,350元 │
│承保比例8.5%）                │                              │
├───────────────┼───────────────┤
│明台產物保險股份有限公司（承保│美金32,300元及新臺幣119,350元 │
│比例8.5%）                    │                              │
├───────────────┼───────────────┤
│新光產物保險股份有限公司（承保│美金32,300元及新臺幣119,350元 │
│比例8.5%）                    │                              │
├───────────────┼───────────────┤
│友聯產物保險股份有限公司（承保│美金32,300元及新臺幣119,350元 │
│比例8.5%）                    │                              │
├───────────────┼───────────────┤
│總                    計      │美金288,800元及新臺幣1,067,128│
│                              │元                            │
│                              │                              │
└───────────────┴───────────────┘


司法院資訊處製作；財團法人民間司法改革基金會備份。
